臺灣高雄地方法院民事裁定
110年度抗字第177號
抗  告  人  陳瀅吉  
相  對  人  王豐誠

上列抗告人與相對人王豐誠（原名：王慧翰）間聲請本票裁定事
件，抗告人對本院於民國110 年10月15日所為110 年度司票字第
6428號民事裁定提起抗告，本院裁定如下：
    主  文
抗告駁回。
抗告程序費用新臺幣壹仟元由抗告人負擔。
    理  由
一、抗告意旨略以：相對人王豐誠留有遺產，第三人即相對人配
    偶林幸惠為繼承人，且林幸惠亦知悉借貸乙事，爰依法提起
    抗告，求予廢棄原裁定，並裁定附表所示本票（下稱系爭本
    票）准予強制執行等語。
二、按法院認為不得抗告之裁定不當時，得撤銷或變更之，非訟
    事件法第40條第1 項定有明文。次按人之權利能力，始於出
    生，終於死亡；有權利能力者，有當事人能力，民法第6 條
    及民事訴訟法第40條第1 項分別定有明文，而上開民事訴訟
    法有關當事人能力之規定，於非訟事件關係人準用之，非訟
    事件法第11條亦有明定。再按被告無當事人能力者，法院應
    以裁定駁回之，但其情形可以補正者，審判長應定期間先命
    補正，民事訴訟法第249 條第1 項第3 款規定甚明，惟被告
    於起訴前死亡者，因喪失權利能力，自無訴訟上之當事人能
    力，法院應依民事訴訟法第249 條第1 項第3 款規定，以裁
    定駁回原告之訴，且無補正或承受訴訟之問題，而民事訴訟
    法第168 條所定之承受訴訟，必以當事人於訴訟程序進行中
    死亡，始得由法定應續行訴訟之人承受其訴訟，若於起訴前
    死亡者，原即欠缺當事人能力之要件，亦無從適用上開規定
    命其繼承人承受訴訟之旨（最高法院87年度台抗字第217 號
    、91年度台上字第455號裁判要旨參照）。準此，如當事人
    於起訴前已經死亡，自無從命補正，亦無民事訴訟法第168 
    條規定之適用。
三、經查：
　㈠抗告人主張其為系爭本票執票人，屆期後經向發票人即相對
    人王豐誠提示系爭本票未獲付款，遂向本院聲請裁定准許就
    系爭本票強制執行，經本院司法事務官於民國110 年8 月25
    日以110 年度司票字第6428號裁定（下稱第一次裁定）准許
    在案；嗣經抗告人於110 年10月5 日提出相對人王豐誠之除
    戶戶籍謄本，乃知悉相對人王豐誠業於110 年8 月11日死亡
　　，本院司法事務官即於110 年10月15日以110 年度司票字第
    6428號裁定（下稱第二次裁定）將第一次裁定撤銷，並駁回
    抗告人之聲請，抗告人不服第二次裁定而提出本件抗告，核
    先敘明。
  ㈡第一次裁定因准予抗告人之聲請，抗告人即無抗告利益而不
    得抗告，至於相對人王豐誠則因業已死亡，且第一次裁定事
    實上亦無從送達，性質上與不得抗告無異，因此本院乃認此
    時應可認非訟事件法第40條第1 項規定得適用於本件之情形
　　，是本院司法事務官以第一次裁定為不當，自行撤銷、變更
    第一次裁定而為第二次裁定，程序上應無違誤。又本件為抗
    告人聲請系爭本票准予強制執行而為非訟事件，自有非訟事
    件法規定之適用，是非訟事件之關係人即聲請人、相對人及
    其他利害關係人自應具備當事人能力，此為解釋上當然之理
　　，而相對人王豐誠既已於110 年8 月11日死亡，揆諸上開說
    明，相對人王豐誠即無權利能力及非訟事件之當事人能力，
    性質上無從命補正，且其死亡時間係在抗告人於110 年8 月
    17日為本件聲請前，亦無民事訴訟法第168 條以下關於承受
    訴訟規定之適用，原審第二次裁定駁回抗告人之聲請，於法
    並無不合。至於抗告人抗告意旨主張相對人王豐誠有繼承人
    且繼承人亦知悉借貸乙事云云，屬抗告人能否另行對相對人
    王豐誠之繼承人主張權利之情事，抗告人尚無從逕予在本件
    為上開請求。
四、據上論結，本件抗告為無理由。依非訟事件法第46條、第21
    條第2 項、第24條第1 項，民事訴訟法第495 條之1 第1 項
    、第449 條第1 項、第95條、第78條，爰裁定如主文。
中　　華　　民　　國　　111 　年　　5 　　月　　27　　日
                  民事第四庭  審判長法  官  鄭子文
                              法        官  徐彩芳
                              法        官  王宗羿
以上正本係照原本作成。
本裁定除以適用法規顯有錯誤為理由外，不得再抗告。如提起再
抗告，應於裁定送達後10日內委任律師為訴訟代理人向本院提出
再抗告狀，並繳納再抗告裁判費新臺幣1,000 元。           
中　　華　　民　　國　　111 　年　　5 　　月　　27　　日
                              書   記   官  陳仙宜
                              
附表：      編號 發票日（民國） 票面金額(新臺幣) 到期日（民國） 利息起算日（民國） 票據號碼  1 107 年10月25日 1,700,000元 107 年11月25日 107 年11月25日 741065  2 108 年12月30日 1,000,000元 109 年1 月30日 109 年1 月30日 741066  3 109 年2 月2 日 500,000元 109 年3 月2 日 109 年3 月2 日 741067  4 110 年1 月29日 500,000元 110 年2 月28日 110 年2 月28日 748311  5 110 年4 月22日 500,000元 110 年5 月22日 110 年5 月22日 748312  6 110 年5 月23日 700,000元 110 年6 月23日 110 年6 月23日 748313